【裁判字號】    98,台上,3271
【裁判日期】    980611
【裁判案由】    違反毒品危害防制條例等罪
【裁判全文】
最高法院刑事判決            九十八年度台上字第三二七一號
上  訴  人  甲○○
上列上訴人因違反毒品危害防制條例等罪案件，不服台灣高等法
院台中分院中華民國九十八年四月二十日第二審判決（九十八年
度上訴字第七四九號，起訴案號：台灣台中地方法院檢察署九十
七年度偵字第二四二○六號），提起上訴，本院判決如下：
    主  文
上訴駁回。
    理  由
按刑事訴訟法第三百七十七條規定：上訴於第三審法院，非以判
決違背法令為理由，不得為之；是提起第三審上訴，應以原判決
違背法令為理由，係屬法定要件。且必須依據卷內資料為具體之
指摘，並足據以辨認原判決已具備違背法令之形式，始屬相當。
又依刑事訴訟法第三百五十條、第三百六十一條、第三百六十二
條、第三百六十七條規定，不服地方法院之第一審判決而上訴者
，須提出上訴書狀，並應敘述具體理由，為上訴必備之程式。倘
所提出之書狀未敘述上訴理由，或僅曾以言詞陳述上訴理由者，
均應於上訴期間屆滿後二十日內補提理由書於第一審法院。第一
審法院經形式審查，認逾期未補提上訴理由者，應定期間先命補
正；逾期未補正者，為上訴不合法律上之程式，應以裁定駁回。
又雖已提出上訴理由，但所提非屬具體理由者，則由第二審法院
以上訴不合法律上之程式，判決駁回之。而所謂具體理由，必係
依據卷內資料或提出新事證，指摘或表明第一審判決有何採證認
事、用法或量刑等足以影響判決本旨之不當或違法，而構成應予
撤銷之具體事由，始足當之（例如依據證據法則具體指明原判決
所採證據何以不具有證據能力，或依憑卷證資料明確指出原判決
所為證據證明力之判斷如何違背經驗、論理法則等是）。若僅空
泛指摘原判決認事用法不當或量刑過重、過輕，而未依上述意旨
舉出具體事由；或形式上雖已指出具體事由，但該事由縱係屬實
，亦顯然不足以認為原判決有何不當或違法者（例如對於顯然無
調查必要之證據，法院未依聲請調查亦未說明理由，或原判決援
用證據不當，但除去該證據仍應為同一事實之認定等是），皆難
謂係具體理由，俾與第二審上訴制度旨在請求第二審法院撤銷、
變更第一審不當或違法之判決，以實現個案救濟之立法目的相契
合，並節制濫行上訴。本件原判決以上訴人甲○○不服第一審論
以販賣第一級毒品（累犯）共十八罪，及共同販賣第一級毒品（
累犯）共十四罪，其中十罪各量處有期徒刑十六年、其中十八罪
各量處有期徒刑十七年，其餘四罪各量處有期徒刑十八年，並定
其應執行之刑為有期徒刑二十四年，及諭知相關從刑之判決，而
於民國九十八年三月三日具狀向原審提起上訴，並於同年月十一
日提出上訴理由書狀載稱：「伊犯本案時間係自九十七年九月三
日起至同年十月十三日止，僅一個月餘，且時間密接，應屬接續
犯，縱基於刑法公平原則之考量，而改採一罪一罰，然於定應執
行刑時，亦應就各別刑罰之目的，輕重罪間體系之平衡加以斟酌
，原判決定其應執行之刑為有期徒刑二十四年，倘違背內部性界
限，即有裁量權力濫用及判決不當之違背法令」云云（見原審卷
第十六、十七頁）。其上訴意旨僅以假設性語氣空泛指摘原判決
定其應執行之刑「倘」違背內部性界限，即屬濫用裁量權而判決
不當云云，顯未依據卷內資料或提出新事證指摘或表明第一審判
決有何採證認事、用法或量刑等足以影響判決本旨之不當或違法
，而構成應撤銷之具體事由。原判決因認上訴人在第二審之上訴
不合法定要件，而予以駁回，並不經言詞辯論為之，已詳敘其法
律上之依據；從形式上觀察，並無違背法令情形。按刑事訴訟法
第三百六十七條之判決，得不經言詞辯論為之，此觀之同法第三
百七十二條規定甚明。原判決既以上訴人在第二審之上訴不合法
定要件，而依同法第三百六十七條之規定從程序上駁回其上訴，
並不經言詞辯論為之。則原審既無庸踐行實體調查及言詞辯論程
序，即無適用同法第二百九十條關於審判長於宣示辯論終結前最
後應詢問被告有無陳述規定之餘地，亦無同法第三百七十九條第
十三款所稱未經參與審理之法官參與判決之違法情形。上訴人上
訴意旨並未具體指摘原判決對於其上訴不合法之論斷究竟有何違
背法令情形，徒謂原審未踐行調查事實及言詞辯論程序暨給其最
後陳述之機會，即逕行判決，且參與審理之法官與判決之法官不
同，而指摘原審審判程序違法，依上說明，顯屬誤會，自不足據
以辨認原判決已具備違背法令之形式。揆之首揭說明，其上訴為
違背法律上之程式，應予駁回。
據上論結，應依刑事訴訟法第三百九十五條前段，判決如主文。
中    華    民    國  九十八  年    六    月   十一   日
                      最高法院刑事第八庭
                          審判長法官  洪  文  章
                                法官  王  居  財
                                法官  郭  毓  洲
                                法官  黃  梅  月
                                法官  邱  同  印
      本件正本證明與原本無異
                                      書  記  官
中    華    民    國  九十八  年    六    月   十五   日
                                                      V


司法院資訊處製作；財團法人民間司法改革基金會備份。
